臺灣板橋地方法院刑事判決　　　　　　　 95年度訴字第651號
公　訴　人　臺灣板橋地方法院檢察署檢察官
被　　　告　甲○○
　　　　　　　　　　（另案在臺灣臺北監獄臺北分監執行中）
上列被告因違反毒品危害防制條例案件，經檢察官提起公訴（95
年度毒偵字第720 號）及移送併辦（臺灣板橋地方法院檢察署95
年度毒偵字第1941號、臺灣士林地方法院檢察署95年度毒偵字第
1054號），因被告於本院準備程序中就被訴及移送併辦事實為有
罪之陳述，本院告知被告簡式審判程序之旨，並聽取當事人之意
見後，經本院合議庭裁定改以簡式審判程序審理，判決如下：
    主  文
甲○○連續施用第一級毒品，處有期徒刑拾月，扣案如附表編號
二、三所示海洛因共陸包之外包裝均沒收，其內之第一級毒品海
洛因（合計淨重陸點陸柒公克）均沒收銷燬，扣案如附表編號三
所示磅秤壹台、分裝袋肆佰玖拾貳只均沒收；又連續施用第二級
毒品，處有期徒刑伍月，扣案如附表編號二、三所示甲基安非他
命共貳包之外包裝均沒收，其內之第二級毒品甲基安非他命（合
計淨重壹點伍肆公克）均沒收銷燬，扣案如附表編號二、三所示
吸食器共貳組均沒收。應執行有期徒刑壹年壹月，扣案如附表編
號一、二所示海洛因共陸包、甲基安非他命共貳包之外包裝均沒
收，其內之第一級毒品海洛因（合計淨重陸點陸柒公克）、第二
級毒品甲基安非他命（合計淨重壹點伍肆公克）均沒收銷燬，扣
案如附表編號二、三所示吸食器共貳組、磅秤壹台、分裝袋共肆
百玖拾貳只均沒收。
    事  實
一、甲○○前因施用毒品經本院以九十四年度毒聲字第一四六七
    號裁定送觀察、勒戒後，因認無繼續施用毒品傾向，由臺灣
    板橋地方法院檢察署檢察官於民國九十四年九月九日以九十
    四年度毒偵字第四二六九號為不起訴處分確定，並於同日釋
    放出所。詎其猶不知悔改，竟又基於施用第一級毒品海洛因
    之概括犯意，於上開觀察、勒戒執行完畢釋放後之五年內，
    即自九十四年十一月十四日某時許（即九十四年十一月十五
    日下午四時三十分許為警查獲採尿前二十六小時內之某時許
    ）起至九十五年五月十九日上午某時許止，在臺北縣土城市
    ○○路○段一三一號八樓住處，以將海洛因摻入香菸內點燃
    後吸用之方式，連續施用第一級毒品海洛因多次。復另基於
    施用第二級毒品甲基安非他命（起訴書誤載為安非他命，以
    下均同）之概括犯意，於上開期間，同在上開地點，以將甲
    基安非他命置入玻璃球吸食器內燒烤後吸食其煙霧之方式，
    連續施用第二級毒品甲基安非他命多次。嗣分別於如附表所
    示時、地為警查獲，並先後扣得如附表所示之物，復經採集
    其尿液送驗而查獲。嗣於九十六年三月三日下午二時四十分
    許在上開住處，因本案通緝為警緝獲後，於本院審理時供認
    上情。
二、案經臺北市政府警察局內湖分局報告臺灣板橋地方法院檢察
    署檢察官偵查起訴，及臺北市政府警察局移送、臺北市政府
    警察局大同分局報告臺灣板橋地方法院檢察署檢察官併案辦
    理。因甲○○於本院準備程序中為有罪之陳述，經本院合議
    庭裁定以簡式審判程序審理。
    理  由
一、訊據被告甲○○對於前揭犯罪事實均坦承不諱，經查：
（一）被告經警採尿送台灣檢驗科技股份有限公司以酵素免疫分
      析法篩檢、氣相層析質譜儀分析法確認，檢驗結果認均呈
      嗎啡及甲基安非他命陽性反應，有該公司九十四年十二月
      一日、九十五年一月十九日、九十五年五月二十四日濫用
      藥物尿液檢驗報告在卷可稽（見臺灣板橋地方法院檢察署
      九十五年度毒偵字第一九四一號偵查卷第七頁、九十五年
      度毒偵字第七二○號偵查卷第四十七頁、本院卷）。復查
      ：
  １、海洛因施用入人體後水解還原成嗎啡，再循嗎啡之代謝方
      式排出體外，業據行政院衛生署藥物食品檢驗局以七三藥
      檢壹字第○三○二二一號函說明綦詳，且尿液中能否驗出
      嗎啡陽性反應，與其投與量、投與途徑、採尿時間、個人
      體質及檢測方法之靈敏度有關，國外曾有文獻報導注射六
      毫克之海洛因鹽酸鹽，其代謝物嗎啡之平均可檢出時限約
      為二十六小時，亦經行政院衛生署藥物食品檢驗局於八十
      一年九月八日以（八一）藥檢壹字第八一一四八八五號函
      釋明在案。
  ２、甲基安非他命經口服投與後，約百分之七十於二十四小時
      內自尿中排出，約百分之九十於九十六小時內自尿中排出
      ，由於目前國內尿液中甲基安非他命之檢驗僅為鑑定其是
      否呈陽性反應，尚未定其含量，且甲基安非他命成分之檢
      出與其投與方式、投與量、個人體質、採尿時間與檢測儀
      器之精密度等諸多因素有關，因此僅憑尿液中呈甲基安非
      他命陽性反應，並無法確實推算吸食時間距採集時間之長
      短，惟依上述資料推斷，最長可能不會超過四日即九十六
      小時，此經行政院衛生署藥物食品檢驗局於八十一年二月
      八日以（八一）藥檢壹字第○○一一五六號函釋明在案。
  ３、前揭尿液檢驗報告載明係以GC/MS （即氣相層析質譜儀分
      析法）方法作為確認檢驗之方式，而該方法之原理係檢品
      經氣化後，通過層析管分離純化，再將純化後之成分循序
      送入質譜儀做個別鑑定。因質譜儀所測定之圖譜，在化學
      上被公認具有指紋特性，故可據以完全判定該檢品係為何
      種化合物。是以氣相層析質譜儀（GC/MS）作藥 物及其代
      謝產物之定性及定量分析，幾乎不會有偽陽性反應產生，
      此經台北榮民總醫院於八十三年四月七日以八三北總內字
      第三○五九號函釋明在案。
  ４、準此被告之尿液經以氣相層析質譜儀分析法檢驗，既係呈
      嗎啡及甲基安非他命陽性反應，顯見被告應有在前揭犯罪
      時間連續施用第一級毒品海洛因及第二級毒品甲基安非他
      命之行為甚明。
（二）扣案之第一級毒品海洛因共六包，確係第一級毒品海洛因
      （合計淨重六點六七公克），有法務部調查局九十五年六
      月二十二日調科壹字第○四○○○四三九二號、九十五年
      七月七日調科壹字第○六○○一一九五九號（均見本院卷
      ）各一紙在卷可憑。扣案第二級毒品甲基安非他命共二包
      （合計淨重一點五四公克）經送臺北市政府警察局鑑驗結
      果，呈甲基安非他命反應，亦有該局九十五年六月十五日
      北市鑑毒字第一五○號、九十五年八月四日北市鑑毒字第
      二九七號鑑驗通知書各一份在卷可憑（見本院卷第三十五
      頁、第四十六頁）足認扣案毒品應屬甲基安非他命無誤。
（三）此外被告前因施用毒品經本院以九十四年度毒聲字第一四
      六七號裁定送觀察、勒戒後，因認無繼續施用毒品傾向，
      由臺灣板橋地方法院檢察署檢察官於九十四年九月九日以
      九十四年度毒偵字第四二六九號為不起訴處分確定，並於
      同日釋放出所。復於觀察、勒戒執行完畢釋放後五年內，
      再犯本件連續施用第一級毒品海洛因及連續施用第二級毒
      品甲基安非他命之事實，堪以認定。
（四）綜上卷附之各項文書、扣案證物等補強證據已足資擔保被
      告於本院調查、審理中所為之上開任意性自白之真實性，
      依刑事訴訟法第一百五十六條第一項、第二項之規定，自
      得據被告前開任意性自白及各該補強證據相互利用，認本
      件事證明確，被告犯行洵堪認定，應予依法論科。
二、查被告行為後，於九十四年二月二日修正公布之刑法，業於
    九十五年七月一日施行。按行為後法律有變更者，適用行為
    時之法律，但行為後之法律有利於行為人者，適用最有利於
    行為人之法律，現行刑法第二條第一項訂有明文。此條規定
    乃與刑法第一條罪刑法定主義契合，而貫徹法律禁止溯及既
    往原則，係規範行為後法律變更所生新舊法律比較適用之準
    據法，是刑法第二條本身雖經修正，但刑法第二條既屬適用
    法律之準據法，本身尚無比較新舊法之問題，應一律適用裁
    判時之現行刑法第二條規定以決定適用之刑罰法律，合先敘
    明。又以本次刑法修正之比較新舊法，應就罪刑有關之共犯
    、未遂犯、想像競合犯、牽連犯、連續犯、結合犯，以及累
    犯加重、自首減輕暨其他法定加減原因（如身分加減）與加
    減例等一切情形，綜其全部罪刑之結果而為比較，最高法院
    九十五年五月二十三日九十五年第八次刑事庭會議決議可資
    參照。經查：
（一）刑法第五十六條連續犯之規定，新法修正已修正刪除，是
      於新法修正施行後，被告之數犯罪行為，即須分論併罰。
    　此刪除雖非犯罪構成要件之變更，但顯已影響行為人刑罰
    　之法律效果，自屬法律有變更，依修正後刑法第二條第一
      項規定，比較新、舊法結果，仍應適用較有利於被告之行
      為時法律即舊法論以連續犯。
（二）修正前刑法第五十一條第五款原規定：「宣告多數有期徒
      刑者，於各刑中之最長期以上，各刑合併之刑期以下，定
      其刑期。但不得逾二十年」，修正後之刑法第五十一條第
      五款則規定：「宣告多數有期徒刑者，於各刑中之最長期
      以上，各刑合併之刑期以下，定其刑期。但不得逾三十年
      」；本件被告所犯施用第一級毒品罪、施用第二級毒品罪
      ，兩罪應予分論併罰（詳後述），而有定其應執行刑之必
      要；比較新舊法結果，修正後之規定，亦未較有利於被告
      。是依上揭比較之結果，修正後之刑法規定並未較有利於
      被告，揆諸前揭說明，本件自應適用被告行為時即修正前
      之刑法規定。
（三）綜合上述各條文修正前、後之比較，揆諸前揭最高法院決
      議及修正後刑法第二條第一項前段、後段規定之「從舊、
      從輕」原則，自應適用被告行為時之法律，即修正前刑法
      之相關規定予以論處。
三、查海洛因、甲基安非他命分屬毒品危害防制條例第二條第二
    項第一款所規定之第一級毒品及同條項第二款所規定之第二
    級毒品，核被告所為，係犯毒品危害防制條例第十條第一項
    施用第一級毒品罪及同條第二項施用第二級毒品罪。被告持
    有毒品，復進而施用，其持有毒品之低度行為，為施用毒品
    之高度行為所吸收，均不另論罪。被告先後多次施用第一級
    毒品海洛因及第二級毒品甲基安非他命之犯行，各自時間緊
    接，所犯構成要件各自相同，顯係基於概括犯意反覆為之，
    均為連續犯，依修正前刑法第五十六條規定，各以一罪論，
    並均加重其刑。被告所犯上開二罪間，犯意各別，罪名互異
    ，應分論併罰。爰審酌被告施用毒品，足以戕害其身心，滋
    生其他犯罪，惡化治安，嚴重損及公益，且被告前曾犯施用
    毒品罪，業經觀察、勒戒執行完畢釋放，仍未戒斷其施用毒
    品之惡習，竟再為本件施用毒品犯行，顯見其不思悔改，及
    其犯後坦承犯行，而其施用毒品行為於本質上係屬自我戕害
    行為，反社會性之程度應屬較低等一切情狀，量處如主文所
    示之刑，並定其應執行之刑，以資懲儆。
四、末按修正後刑法第三十八條第一項第一款、第二項雖已將「
    左列」改為「下列」，「犯人」改成「犯罪行為人」，然因
    沒收屬於從刑，依照最高法院九十五年五月二十三日第八次
    刑事庭會議決議第一點第（五）小點：「從刑附屬於主刑，
    除法律有特別規定者外，依主刑所適用之法律」，本案有關
    扣案海洛因六包外包裝、甲基安非他命二包外包裝、吸食器
    二組、磅秤一台、分裝袋四百九十二只之沒收部分，其主刑
    係毒品危害防制條例第十條第一項、第二項，與前揭刑法修
    正無涉，而該主刑規定於九十五年七月一日前即已存在且未
    變更，則依刑法第十一條前段規定適用刑法第三十八條宣告
    沒收時，亦應適用行為時與主刑同時存在之修正前刑法第三
    十八條之規定。準上，扣案如附表編號二、三所示海洛因（
    合計淨重六點六七公克）、甲基安非他命（淨重一點五四公
    克），分屬第一、二級毒品，不問屬於犯人與否，爰依毒品
    危害防制條例第十八條第一項前段規定均併予宣告沒收銷燬
    之（惟鑑驗耗罄之毒品既已滅失，自無庸宣告沒收銷燬）；
    另上開海洛因六包及甲基安非他命二包之外包裝係用於包裹
    毒品，防其裸露、潮濕，便於攜帶施用；吸食器二組係供本
    件施用第二級毒品甲基安非他命所用或預備之用；磅秤一台
    、分裝袋四百九十二只均係供本件施用第一級毒品海洛因所
    用或預備之物，且係被告所有，此據被告於本院審理時供明
    在卷，爰依前揭說明適用修正前刑法第三十八條第一項第二
    款規定，併予宣告沒收。至扣案海洛因二包、分裝棒一支，
    被告堅詞否認為其所有，復無其他積極證據證明該等扣案物
    與被告施用毒品犯行有關，且為另案之重要證物，爰不於本
    案宣告沒收。另扣案現金新臺幣八萬七千元，被告雖自承為
    其所有，惟無證據證明與被告施用毒品犯行有關，故不予本
    案宣告沒收，併此敘明。
五、又公訴意旨固僅論及被告於九十四年十一月十五日下午四時
    三十分許為警查獲採尿前二十六小時內某時許之施用第一級
    毒品海洛因及第二級毒品甲基安非他命之犯罪事實，漏未論
    及前開論罪部分所載被告其餘施用第一級毒品海洛因、第二
    級毒品甲基安非他命之犯罪事實，然經臺灣板橋地方法院檢
    察署（九十五年度毒偵字第一九四一號）、臺灣士林地方法
    院檢察署檢卷併案審理（九十五年度毒偵字第一○五四號）
    暨檢察官當庭補充在卷，復據被告於本院審理時供承明確，
    又被告先後多次施用第一級毒品海洛因、第二級毒品甲基安
    非他命之行為，本院認成立連續犯，是為起訴效力所及，本
    院自得併予審理，附此敘明。
據上論斷，應依刑事訴訟法第二百七十三條之一第一項、第二百
九十九條第一項前段，毒品危害防制條例第十條第一項、第二項
、第二十三條第二項、第十八條第一項前段，刑法第十一條前段
、第二條第一項前段、修正前刑法第五十六條、第五十一條第五
款、第三十八條第一項第二款，判決如主文。
本案經檢察官沈志成到庭執行職務。
中　　華　　民　　國　　96　　年　　5 　　月　　2 　　日
                  刑事第十五庭  審判長法　官  陳鴻清
                                      法  官  朱嘉川
                                      法  官  劉安榕
上列正本證明與原本無異。
如不服本判決，應於判決送達後十日內向本院提出上訴狀（應附
繕本），上訴於臺灣高等法院。
                                      書記官  楊馥如
中　　華　　民　　國　　96　　年　　5 　　月　　2 　　日
附錄本案論罪科刑法條全文：
毒品危害防制條例第10條
施用第一級毒品者，處 6 月以上 5 年以下有期徒刑。
施用第二級毒品者，處 3 年以下有期徒刑。
附表：
┌───┬──────────────┬──────────────────┐
│編號  │ 查獲時間及地點             │扣案物品                            │
├───┼──────────────┼──────────────────┤
│  一  │九十四年十一月十五日下午四時│無                                  │
│      │三十分許                    │                                    │
│      │臺北市○○路○段一三四號五樓│                                    │
├───┼──────────────┼──────────────────┤
│  二  │九十五年一月十三日晚上八時三│（1）海洛因一包（淨重零點四六公克） │
│      │十分許                      │（2）甲基安非他命一包（淨重零點七二 │
│      │臺北縣土城市○○路○段一三一│     公克）                         │
│      │號八樓                      │（3）吸食器一組                     │
├───┼──────────────┼──────────────────┤
│  二  │九十五年二月八日下午一時三十│（1）海洛因五包（合計淨重六點二一公 │
│      │分許                        │     克）                           │
│      │臺北市○○路二十六號前      │（2）甲基安非他命一包（淨重零點八二 │
│      │                            │     公克）                         │
│      │                            │（3）吸食器一組                     │
│      │                            │（4）磅秤一台                       │
│      │                            │（5）分裝袋四百五十二只             │
└───┴──────────────┴──────────────────┘
